臺灣高雄地方法院刑事判決　　　　　　　94年度訴字第2049號
公　訴　人　臺灣高雄地方法院檢察署檢察官
被　　　告　甲○○
指定辯護人　本院公設辯護人戊○○
被　　　告　丙○○
選任辯護人　楊達雄律師
被　　　告　丁○○
選任辯護人　吳文豊律師
上列被告因毒品危害防制條例案件，經檢察官提起公訴（94年度
偵字第10219、11161、11257、11653號），本院判決如下：
    主  文
甲○○共同運輸第二級毒品，各處有期徒刑捌年陸月。扣案第一
級毒品海洛因壹包（淨重捌拾壹點玖貳公克、空包裝重陸點陸壹
公克，純度佰分之肆拾點陸壹，純質淨重拾點貳柒公克），
沒收銷燬之；扣案女用內褲壹條，沒收之。未扣案之共同犯罪所
用新台幣肆萬元與丙○○、丁○○連帶沒收，如全部或一部不能
沒收時，以其財產抵償之。
丙○○共同運輸第二級毒品，各處有期徒刑捌年陸月。扣案第一
級毒品海洛因壹包（淨重捌拾壹點玖貳公克、空包裝重陸點陸壹
公克，純度佰分之肆拾點陸壹，純質淨重拾點貳柒公克），
沒收銷燬之；扣案女用內褲壹條，沒收之。未扣案之共同犯罪所
用新台幣肆萬元與甲○○、丁○○連帶沒收，如全部或一部不能
沒收時，以其財產抵償之。
丁○○共同運輸第二級毒品，各處有期徒刑捌年陸月。扣案第一
級毒品海洛因壹包（淨重捌拾壹點玖貳公克、空包裝重陸點陸壹
公克，純度佰分之肆拾點陸壹，純質淨重拾點貳柒公克），
沒收銷燬之；扣案女用內褲壹條，沒收之。未扣案之共同犯罪所
用新台幣肆萬元與甲○○、丙○○連帶沒收，如全部或一部不能
沒收時，以其財產抵償之。
    事  實
一、甲○○與丙○○原係男女朋友、楊哲明（另行偵辦中）與綽
    號「惠嫂」、年籍姓名均不詳之成年女子（下稱「惠嫂」）
    亦為男女朋友，楊哲明與甲○○則為朋友關係；楊哲明與「
    惠嫂」均明知欲私運回國之管制進口物品實係第1 級毒品海
    洛因，楊哲明仍於民國94年間4 月中旬某日，向甲○○佯稱
    欲委託其代為尋找由大陸地區夾帶「搖頭丸」（即第2 級毒
    品ＭＤＭＡ）進入台灣之人選。甲○○與丙○○因知悉丁○○（即丙○○之胞妹）缺錢花用，遂告知丁○○如由大陸地
    區夾帶「搖頭丸」進入台灣，即可獲得新台幣（下同）50,0
    00元酬金，丁○○聞言不疑而允諾。楊哲明、「惠嫂」即基
    於私運管制進口物品即第1 級毒品海洛因入台之犯意，甲○○、丙○○、丁○○則因出於誤認，而基於共同私運管制物
    品即第2 級毒品ＭＤＭＡ入台之犯意，其5 人並基於犯意聯
    絡，先由楊哲明囑由「惠嫂」交付甲○○40,000元，用以支
    付丙○○及丁○○往返大陸地區之機票、簽證及食宿費用，
    丙○○、丁○○即於94年4 月19日進入大陸東莞地區，並住
    宿於當地之「中興飯店」808 室內，甲○○亦於翌日到達。
    嗣於94年5 月2 日某時，甲○○與丙○○至楊哲明位於大陸
    東莞地區某處之住處，由楊哲明將1 包外以報紙包裹、內層
    則以塑膠膠帶封黏之毒品（實則係第1 級毒品海洛因，下稱
    該包毒品）交付甲○○，並告知其該包毒品即為欲託運回台
    之搖頭丸，甲○○再於當天晚間將該包毒品帶至「中興飯店
    」808 室內交與丙○○，丙○○再將該包毒品交與丁○○，
    並指示丁○○將該包毒品藏放於內褲中，待搭機返台後交與
    甲○○，再由甲○○轉交給「惠嫂」。丙○○、丁○○即於
    94年5 月3 日上午7 時30分許到達澳門機場，並於同日下午
    1 時5 分，共同搭乘立榮航空編號BR-822號班機返台，並於
    同日下午2 時40分抵達高雄小港機場。嗣經海岸巡防署南部
    地區巡防局高雄市機動查緝隊及高雄縣政府警察局會同海關
    人員，於高雄小港機場內，自丁○○之內褲中起出該包毒品
    而查獲，並扣得該包第1 級毒品海洛因（淨重81.92 公克、
    空包裝重6. 61 公克）及丁○○所有用以夾帶該包毒品入境
    之女用內褲1 件。
二、案經海岸巡防署南部地區巡防局高雄市機動查緝隊及高雄縣
    政府警察局報請台灣高雄地方法院檢察署檢察官偵查起訴。
    理  由
壹、程序方面：
一、按被告以外之人（含共同被告）於偵查中向檢察官所為陳述
    ，除顯有不可信之情況者外，得為證據，為刑事訴訟法第15
    9 條之1 第2 項所明定。查被告甲○○、丙○○、丁○○於
    偵查中向檢察官所為之陳述，被告及其辯護人對該項供述具
    有證據能力並不爭執，且同意引用作為證據，亦無何顯不可
    信之情況，依上開說明，其等於偵查中之證詞，自具有證據
    能力。
二、按被告以外之人（含共同被告）於審判外之陳述，雖不符前
    4 條之規定，而經當事人於審判程序同意作為證據，法院審
    酌該言詞陳述或書面陳述作成時之情況，認為適當者，亦得
    為證據，刑事訴訟法第159 條之5 第1 項定有明文。立法意
    旨在於傳聞證據未經當事人之反對詰問予以核實，原則上先
    予排除，惟若當事人已放棄詰問並同意作為證據，基於證據
    資料愈豐富，愈有助於真實發現之理念，且強化言詞辯論主
    義，法院自可承認該傳聞證據例外擁有證據能力。經查，被
    告丙○○於警詢中之陳述（參見警卷），雖係被告甲○○、
    丁○○以外之人於審判外之陳述，性質上屬傳聞證據，惟經
    甲○○、丁○○及其等辯護人於本院審理中同意作為證據，
    本院復審酌該言詞陳述作成時之情況並查無其他不法之情狀
    ，依上該條文之規定，應有證據能力。
三、按被告以外之人，於審判外之言詞或書面陳述，除法律有規
    定者外，不得作為證據，此為刑事訴訟法第159 條第1 項所
    明定。是共同被告於司法警察（官）調查中所為之陳述，依
    前開條文規定，係屬傳聞證據，原則上無證據能力。是本件
    被告丁○○、甲○○於警詢中之陳述，對被告丙○○而言係
    屬傳聞證據，又無刑事訴訟法第159 條之2 、第159 條之3
    所規定之例外情形，丙○○復不同意作為證據，是丁○○、
    甲○○於警詢中之陳述，對丙○○並無證據能力，當以丁○○、甲○○於偵查及審判中之陳述作為證據。
貳、實體方面：
一、訊據被告3 人對於被告甲○○受其友人楊哲明之託，代為尋
    找由大陸地區夾帶毒品入台之人選，甲○○與丙○○即告知
    丁○○如由大陸地區夾帶毒品進入台灣，可獲得50,000元酬
    金，丁○○允諾後，甲○○即先以楊哲明囑由「惠嫂」交付
    之40,000元辦理機票及食宿，丙○○、丁○○遂於94年4 月
    19日進入大陸東莞地區，住宿於當地「中興飯店」808 室內
    ，甲○○於翌日到達，後於94年5 月2 日某時，甲○○與丙○○至楊哲明位於大陸東莞地區之住處，由楊哲明交付甲○○該包毒品，當晚再由甲○○將該包毒品帶至「中興飯店」
    808 室內交與丙○○，再由丙○○交與丁○○，並指示其將
    該包毒品藏放於內褲中，待回台後交給甲○○，再由甲○○
    轉交給「惠嫂」，兩人即於94年5 月3 日上午7 時30分許到
    達澳門機場，並於同日下午1 時5 分，共同搭乘立榮航空編
    號BR -822 號班機返台，而於同日下午2 時40分抵達高雄小
    港機場等情，均坦承不諱，惟皆矢口否認有運輸第1 級毒品
    海洛因之犯意，均辯稱：以為該包毒品是「搖頭丸」等語。
    經查：
  (一)被告3 人於偵、審中均對於上揭共同將該包毒品自大陸地區
    攜運來台一情坦承不諱，被告甲○○並供稱：我出國前已由
    楊哲明的女友「惠嫂」交給我40,000元購買機票，毒品等運
    回台灣後，再由我親自交給「惠嫂」等語（見94年5 月27日
    警訊筆錄），足認其等上開坦承之情節應與事實相符。再本
    件警方自被告丁○○內褲中起出之該包毒品送驗結果，確含
    第1 級毒品海洛因成分（淨重81.92 公克、空包裝重6.61公
    克，純度40.61%，純質淨重33.27 公克），此有法務部調查
    局94年7 月11日調科壹字第220020256 號鑑定通知書1 紙在
    卷可稽，堪認被告丁○○攜運返國之物，實係第1 級毒品海
    洛因無訛。
  (二)惟被告3 人均辯稱不知該包毒品是海洛因，以為是「搖頭丸
    」等語。被告丁○○於警詢時供稱：該包毒品不是我的，是
    我姊姊的朋友透過我姊姊拿給我的，她說這個東西是搖頭丸
    等語（見94年5 月3 日警詢筆錄）；被告丙○○於警詢時亦
    稱：我妹妹帶的這些海洛因毒品是綽號「毛仔」在大陸東莞
    交給我的，他說這是搖頭丸等語（見94年5 月3 日警訊筆錄
    ），是被告丙○○與丁○○於警詢時雖有供承自大陸地區攜
    運毒品回台，惟並未曾自白其等知悉攜運之物係第1 級毒品
    海洛因，而自始辯稱以為攜運之物為「搖頭丸」。而證人即
    同案被告甲○○於偵查中證稱：毒品是我交給丙○○，丙○○再交給丁○○，但她們2 人不知道是海洛因，我告訴她們
    是搖頭丸等語（見94年5 月27日偵訊筆錄），於本院審理中
    復證稱：我叫丙○○找1 個運輸工具，丙○○就找丁○○，
    我只對丙○○說要運搖頭丸，從頭到尾我都沒有和丁○○接
    頭等語（見本院94年9 月20日審判筆錄），核與丙○○、丁○○上開供述大致相符。再被告甲○○亦辯稱：楊哲明將那
    包毒品交給我時，也說那是搖頭丸，我並不知道那包毒品內
    是海洛因等語；而證人丙○○於本院審理時證稱：94年5 月
    2 日去楊哲明住處時，我有看到楊哲明將1 包東西交給甲○○，那包東西是以報紙包著，我有聽到楊哲明將那包東西交
    給甲○○時，說那是搖頭丸，後來甲○○將東西拿到飯店給
    我，我就交給我妹妹，甲○○將東西交給我時，說是搖頭丸
    ，就是當初請我帶的東西等語（見本院94年9 月20日審判筆
    錄），證人丁○○亦證稱：我姊姊將那包東西交給我時，外
    面是以透明膠帶綁住，她告訴我是搖頭丸，去大陸之前，我
    姊姊就跟我說要去帶的東西是搖頭丸等語（同見上開審判筆
    錄），與甲○○上開供述亦大致相符，足見被告3 人辯稱對
    該包毒品之主觀認知係搖頭丸等語，尚非無據。
  (三)再觀諸卷附該包毒品為警查獲時之照片（見警卷），該包毒
    品外層係以多層膠帶重複封黏，並無法清晰識別包裝內之物
    ，亦無證據證明被告3 人曾將該包毒品之包裝拆封、開啟，
    以觀覽內容物為何之情形；再被告3 人均供稱其等於攜運該
    包毒品回台前未曾施用過毒品，佐以其等均無施用毒品之前
    科紀錄，且丙○○、丁○○為警查獲時採尿送驗結果，就嗎
    啡及甲基安非他命均呈陰性反應，有高雄市立凱旋醫院濫用
    藥物尿液檢驗報告2 份在卷可稽，足見被告3 人對於一般毒
    品之外觀形狀應無詳細認識，是被告3 人尚難以該包毒品之
    包裝外觀，即判斷知悉該包毒品為海洛因，而非搖頭丸。公
    訴人另以依本件所查獲毒品之重量，如以搖頭丸之市價計算
    ，僅價值87,000元至145,000 元之間，與楊哲明應允之運輸
    代價相差不遠，足見被告3 人應知悉運輸之物非搖頭丸，而
    係海洛因等語；惟被告3 人過去既無施用毒品之習慣，亦如
    前述，則其等對於一般毒品之市場價格為何，應無明確概念
    ，實難以事後將查獲該包毒品之重量換算為搖頭丸市價後，
    反推被告3 人主觀即知該包毒品內係海洛因。況楊哲明係委
    託甲○○代為尋找由大陸地區夾帶毒品進入台灣之人選，是
    楊哲明之目的即係尋找任1 人將該包毒品攜運入台即可，則
    其未免甲○○及尋得之人選於知悉攜運物品為海洛因後將躊
    躇卻步，而欺瞞實情告以甲○○攜運物品僅係搖頭丸，亦不
    違常情。再公訴人亦未提出其他積極證據，證明被告3 人確
    知攜運物品係第1 級毒品海洛因，而非被告3 人主觀認知之
    搖頭丸，又楊哲明自93年9 月20日出境後即未再入境，有本
    院依職權查閱之楊哲明入出境資料1 份附卷可稽，是本院亦
    無法傳喚楊哲明於本院審理中作證，本院復查無其他證據可
    資佐證，是本院尚無法獲得被告3 人於主觀上已有認知攜運
    物品為第1 級毒品海洛因之確信。
  (四)此外，復有扣押物品目錄表及入出境資料查詢表3 份附卷及
    被告丁○○所有用以夾帶毒品之女用內褲1 條扣案可稽。本
    件被告3 人基於運輸第2 級毒品之犯意聯絡而為本件運輸毒
    品犯行，堪以認定。
二、按刑法上犯罪之故意，祇須對於犯罪事實有所認識，有意使
    其發生或其發生不違背其本意，仍予以實施為已足，不以行
    為人主觀之認識與客觀事實兩相一致為必要，故行為人主觀
    上欲犯某罪，事實上卻犯他罪時，依刑罰責任論之主觀主義
    思潮，首重行為人之主觀認識，應以行為人主觀犯意為其適
    用原則。我國暫行新刑律第13條第3 項原亦有「所犯重於犯
    人所知或相等者，從其所知」之規定，嗣制定現行刑法時，
    以此為法理所當然，乃未予明定。從而，行為人主觀上欲犯
    某罪，但事實上所為係構成要件略有不同且法定刑又較重之
    他罪時，揆之前揭「所犯重於所知，從其所知」之法理，自
    應適用行為人主觀上所認識之該罪論處（最高法院92年度台
    上字第1263號判決意旨可資參照）。又按海洛因、俗稱「搖
    頭丸」之ＭＤＭＡ，均係行政院依懲治走私條例第2 條第4
    項授權公告之「甲項管制進出口物品」，並各為毒品危害防
    制條例第2 條第2 項第1 款、第2 款所稱之第1 級毒品、第
    2 級毒品。被告3 人雖於客觀上攜運入台之毒品為第1 級毒
    品海洛因，然其於主觀上所認識者既僅為第2 級毒品ＭＤＭ
    Ａ，依上開「所犯重於所知、從其所知」之法理，核其等所
    為，均僅構成懲治走私條例第2 條第1 項之私運管制物品進
    口罪及毒品危害防制條例第4 條第2 項之運輸第2 級毒品罪
    。檢察官認被告3 人犯毒品危害防制條例第4 條第1 項之運
    輸第1 級毒品罪，尚有未洽，起訴法條應予變更。被告3 人
    持有毒品之低度行為，均應為運輸毒品之高度行為吸收，均
    不另論罪。被告3 人與楊哲明、「惠嫂」間就走私犯行部分
    ，有犯意聯絡及行為分擔，應論以共同正犯；被告3 人就運
    輸第2 級毒品部分犯行間，有犯意聯絡及行為分擔，亦應論
    以共同正犯。被告3 人係以1 個私運行為，同時觸犯上開2
    罪，應依想像競合犯之規定，從一重之運輸第2 級毒品罪處
    斷。再按毒品危害防制條例第17條規定：犯第4 條第1 項至
    第3 項之罪，供出毒品來源，因而破獲者，得減輕其刑，其
    立法意旨重在鼓勵具體供出其上游販毒者，俾資追查該毒梟
    前手及其上游毒品，以杜絕毒品之蔓延與氾濫為目的。倘未
    因其自白進而查獲毒梟前手或其上游毒品者，自不得執此邀
    本條規定之寬減（最高法院92年度台上字第2897號判決意旨
    參照）。查被告丁○○雖供出本案共犯即被告甲○○，然並
    未供出本案毒品之供應來源者（即俗稱上游或前手），即無
    從依上開規定據以減輕其刑，併予敘明。爰審酌被告3 人私
    運來台之毒品實係海洛因，如流入市面，將加速毒品之泛濫
    ，對我國社會之安寧秩序及國人之健康所可能產生之危害至
    鉅等一切情狀，分別量處如主文所示之刑。扣案之第1 級毒
    品海洛因1 包（淨重81.92 公克、空包裝重6.61公克，純度
    40.61%，純質淨重33 .27 公 克），應依毒品危害防制條例
    第18條第1 項前段規定，沒收銷燬之。扣案女用內褲1 件，
    係被告丁○○所有並供此次夾藏毒品之用，為其於本院審理
    中所供承，屬供運輸毒品犯罪所用之物，應依毒品危害防制
    條例第19條第1 項之規定，宣告沒收；至該件女用內褲並無
    全部或一部不能沒收之情形，自無庸諭知如全部或一部不能
    沒收時，追徵其價額，併予敘明。另楊哲明先行交付被告甲○○之40,000元，係供被告3 人於運毒期間各項花費之用，
    屬供被告3 人運輸毒品犯罪所用之物，應依毒品危害防制條
    例第19條第1項規定連帶沒收，如全部或一部不能沒收時，
    以其等之財產抵償之。
據上論斷，應依刑事訴訟法第299 條第1 項前段、第300 條，毒
品危害防制條例第4條第2項、第18條第1項前段、第19條第1項，
懲治走私條例第2條第1項、第12條，刑法第11條、第28條、第55
條，判決如主文。
本案經檢察官乙○○到庭執行職務。
中　　華　　民　　國　　94　　年　　10　　月　　4 　　日
                  刑事第十五庭  審判長法　官  唐照明
                                      法  官  陳筱蓉
                                      法  官  盧怡秀
以上正本證明與原本無異。
如不服本判決，應於判決送達後10日內，向本院提出上訴狀。
中　　華　　民　　國　　94　　年　　10　　月　　7 　　日
                                      書記官  林秀珍
附錄本判決論罪科刑法條
毒品危害防制條例第4條
製造、運輸、販賣第一級毒品者，處死刑或無期徒刑；處無期徒
刑者，得併科新臺幣1 千萬元以下罰金。
製造、運輸、販賣第二級毒品者，處無期徒刑或7 年以上有期徒
刑，得併科新臺幣7 百萬元以下罰金。
製造、運輸、販賣第三級毒品者，處5 年以上有期徒刑，得併科
新臺幣5 百萬元以下罰金。
製造、運輸、販賣第四級毒品者，處3 年以上10年以下有期徒刑
，得併科新臺幣3 百萬元以下罰金。
製造、運輸、販賣專供製造或施用毒品之器具者，處1 年以上7
年以下有期徒刑，得併科新臺幣1 百萬元以下罰金。
前五項之未遂犯罰之。
